【裁判字號】    91,訴,382
【裁判日期】    920613
【裁判案由】    偽造文書等
【裁判全文】
臺灣臺北地方法院刑事判決                          九十一年度訴字第三八二號
    公  訴  人  臺灣臺北地方法院檢察署檢察官
    被      告  甲○○
右列被告因偽造文書等案件，經檢察官提起公訴（八十九年度偵字第一一六四、一二
八三號），本院判決如左：
    主  文
甲○○幫助行使偽造私文書，足以生損害於他人，累犯，處有期徒刑伍月，如易科罰
金以佰元折算壹日。
    事  實
一、甲○○有竊盜、贓物等前科，最近一次係於民國八十六年間因賭博案件，經臺灣
    板橋地方法院判處有期徒刑四月確定，甫於八十六年七月四日執行完畢。緣有真
    實姓名年籍不詳自稱「鄭志偉」之成年男子，偶然機會得知丙○○（業經本院判
    決無罪，檢察官不服，提起上訴，現在臺灣高等法院審理中）有意找人合夥經營
    旅行社業務，竟意圖為自己不法之所有，於八十八年八月中旬至丙○○設於台北
    市○○路一七二號七樓之九「九九旅行社有限公司」（下稱九九旅行社）辦公室
    ，佯以合夥經營旅行社為幌，約定由丙○○提供機票或團費底價，鄭志偉負責尋
    找客源賺取價差，偽稱其客源均在新竹、台中一帶，須以刷卡方式給付款項云云
    ，要求先行使用刷卡機，並向財團法人聯合信用卡中心（下稱聯合信用卡中心）
    申請變更帳款付款方式。鄭志偉為避免身分曝露，另找來甲○○允以給付新台幣
    （下同）二千元作為提供帳戶之代價，並承諾事後每月再給付二、三萬元充當公
    司名義負責人，央請甲○○至銀行開戶。甲○○因失業缺錢花用，雖預見鄭志偉
    誘以利益取得他人帳戶並委託擔任公司負責人，可能欲以不法方式使用其名義及
    帳戶詐取款項，雖不知鄭志偉犯罪計畫詳情，竟仍以縱有不法仍在所不惜而應允
    ，基於幫助之意思，於八十八年八月十九日由丙○○陪同，前往臺北市○○○路
    ○段二四六號華泰商業銀行營業部開立活期儲蓄存款帳戶（帳號0000000
    00000─六），同日丙○○亦應鄭志偉要求，出具特約商店付款方式變更申
    請書及同意書，向聯合信用卡中心申請變更信用卡帳款付款方式，請該中心將信
    用卡帳款逕匯甲○○上開帳戶，致使丙○○陷於錯誤，併同前開甲○○帳戶存摺
    、印章、提款卡及店內之刷卡機，交付予鄭志偉。鄭志偉旋自八十八年八月二十
    日起至同年九月三日止，分別以十餘張偽卡，在不詳地點，以前開刷卡機盜刷多
    筆簽帳單，致使聯合信用卡處理中心陷於錯誤，於扣除手續費後，陸續撥付七十
    二萬八千四百二十六元入帳，鄭志偉於每筆帳款匯入後，立即提領該筆撥入款。
    鄭志偉復於同年九月三日以相同手法盜刷偽卡，計二十三萬一千二百九十元，嗣
    因聯合信用卡中心發現異狀，未為核撥帳款，而未得逞。
二、案經內政部警政署刑事警察局移送臺灣臺北地方法院檢察署檢察官偵查起訴。
    理  由
一、認定事實之依據：
  (一)右揭事實，業據被告甲○○於本院審理時供承不諱，核與同案被告丙○○供述情
    節大致相符（見八十九年度偵字第三四九二號偵卷第三頁反面至第四頁反面、第
    十一頁正面及反面、八十九年度偵緝字第一一六四號偵卷第十五頁反面至第十六
    頁反面、第五七頁反面至第五八頁、本院九十一年五月二十一日、九十二年一月
    九日訊問筆錄、九十二年三月十三日審判筆錄），且有特約商店約定書、華泰商
    業銀行九十年四月三日華泰總營字第九００八七五號函送甲○○開戶資料、同
    意書影本可稽（見八十九年度偵緝字第一一六四號偵卷第三八頁至第三九頁、第
    六十六頁至第七三頁、第七六頁），堪信為真。
  (二)又九九旅行社自八十八年八月二十日起至同年九月三日止，使用發卡銀行為國外
    銀行之信用卡，在上開聯合信用中心之刷卡機上刷卡完成簽帳交易十八筆，向聯
    合信用卡中心申請刷卡帳款，自同年八月二十一日起至八月二十七日止，總計請
    款七十四萬三千二百九十一元，經核扣手續費後，先後給付七十二萬八千四百二
    十六元，並匯入華泰商業銀行甲○○前開帳戶內之事實，業據聯合信用卡中心職
    員乙○○指訴綦詳，復為被告甲○○所不爭執，且有刷卡交易明細表、特約商店
    基本資料查詢畫面、特約商店請款資料查詢畫面、簽帳單影本二份為憑（見八十
    九年度偵字第三四九二號偵卷第十八頁至第三一頁）。
  (三)而上開發卡銀行為國外銀行之信用卡，持卡人均非我國籍人，且於刷卡時間並未
    入境台灣，亦經證人乙○○證述在卷，併有ＶＩＳＡ國際組織台灣分公司函及附
    件在卷可稽（見八十九年度偵字第三四九二號偵卷第十二頁反面、第七一頁至第
    一０九頁、本院九十二年四月二十四日訊問筆錄），各該信用卡持卡人竟於前述
    期間，在台灣地區有刷卡消費紀錄，實無可能，是前開九九旅行社刷卡完成簽帳
    之十八筆交易，顯係以偽卡為內容不實之交易，亦堪認定。則該名自稱「鄭志偉
    」之成年男子確有如事實欄所載之詐欺犯行，要無疑義。
  (四)被告甲○○因貪圖利益，同意至銀行開立帳戶，供「鄭志偉」以騙得之刷卡機持
    偽卡盜刷詐領金額，為被告供承在卷（見本院九十二年五月二十三日審判筆錄）
    。雖無證據證明被告知悉鄭志偉如何犯罪，但被告於本院審理時坦認：伊雖未實
    際參與詐騙行為，亦不知確切計畫，但知其行為會便利鄭志偉詐騙他人等語（見
    同上審判筆錄），足見其對於「鄭志偉」上開犯罪之實施提供助力，就鄭志偉以
    被告提供之帳戶供掩飾詐領所得，顯不違反被告本意，其有幫助犯罪之不確定故
    意甚明。
  綜上所述，本件事證明確，上訴人幫助詐欺之犯行，堪予認定，應依法論科。
二、論罪科刑之理由
  (一)按刑法上之幫助犯，係指行為人以幫助他人犯罪之意思而參與犯罪構成要件以外
    之行為者而言，所謂以幫助他人犯罪之意思，指其對於他人犯罪具有認識，而予
    以助力之謂。被告未參與鄭志偉之前開犯行，然其預見鄭志偉欲以其提供之存摺
    、印章向金融機關為不法之提領，竟仍基於幫助之意思，幫助他人以偽造信用卡
    犯詐欺罪，鄭志偉行為後，刑法於九十年六月二十日增訂第二百零一條之一第二
    項：「行使前項偽造、變造之信用卡、金融卡、儲值卡或其他相類作為簽帳、提
    款、轉帳或支付工具之電磁紀錄物，或意圖供行使之用，而收受或交付於人者，
    處五年以下有期徒刑，得併科三萬元以下罰金」，就鄭志偉行使偽造信用卡部分
    比較新舊法律規定（即刑法第二百零一條之一第二項及第二百十六條、第二百十
    條）之結果，二罪最重本刑固同為五年以下有期徒刑，然新法尚得併科罰金，故
    以舊法之規定對於鄭志偉較為有利，應依刑法第二條第一項但書之規定適用舊法
    。是鄭志偉係犯刑法第二百十六條、二百十條之行使偽造私文書及同法第三百三
    十九條第一項之詐欺取財罪，核被告甲○○所為，應論以該二罪之幫助犯，且所
    犯二罪間有方法結果之牽連關係，依刑法第五十五條規定，從重論以行使偽造私
    文書罪之幫助犯，並依刑法第三十條第二項之規定，按正犯之刑減輕之。
  (二)查被告有如事實欄所載之前科，有臺灣高等法院檢察署刑案記錄簡覆表可參，其
    於五年以內再犯本件最重本刑為有期徒刑以上之罪，為累犯，應依刑法第四十七
    條規定加重其刑，並依法先加後減。
  (三)爰審酌犯罪之動機在圖取利益，然所獲利益尚非重大，又被告幫助犯罪結果，影
    響社會秩序非輕，及其犯罪手段、犯後坦承犯行，態度尚稱良好等一切情狀，量
    處如主文所示之刑。又被告行為後刑法第四十一條已經修正，於九十年一月十日
    公布施行，同年月十二日生效，比較修正前該條及修正後第四十一條第一項之規
    定，以修正後之規定較有利於被告，併依修正後刑法第四十一條第一項之規定，
    諭知易科罰金之折算標準，以資懲儆。
據上論斷，應依刑事訴訟法第二百九十九條第一項前段，刑法第二條第一項前段、第
三十條、第二百十六條、第二百十條、第三百三十九條第一項、第五十五條、第四十
七條、修正後第四十一條第一項，罰金罰鍰提高標準條例第一條前段、第二條，判決
如主文。
本案經檢察官黃玉婷到庭執行職務
中      華      民      國    九十二    年      六      月     十三     日
                                      臺灣臺北地方法院刑事第八庭
                                          法  官  胡宏文
右正本證明與原本無異。
如不服本判決，應於判決送達後十日內向本院提出上訴狀(應抄附繕本)。告訴人
或被害人如對於本判決不服者，應具備理由請求檢察官上訴，其上訴期間之計算
係以檢察官收受判決正本之日期為準。
                                          書記官  劉穗筠
中      華      民      國    九十二    年      六      月     十八     日
附本案論罪科刑依據之法條：刑法第三十條、第二百十六條、第二百十條、第三百
三十九條第一項
中華民國刑法第三十條
 (從犯及其處罰)
幫助他人犯罪者，為從犯。雖他人不知幫助之情者，亦同。
從犯之處罰，得按正犯之刑減輕之。
中華民國刑法第二百一十條
 (偽造變造私文書罪)
偽造、變造私文書，足以生損害於公眾或他人者，處五年以下有期徒刑。
中華民國刑法第二百一十六條
 (行使偽造變造或登載不實之文書罪)
行使第二百十條至第二百十五條之文書者，依偽造、變造文書或登載不實
事項或使登載不實事項之規定處斷。
中華民國刑法第三百三十九條
 (普通詐欺罪)
意圖為自己或第三人不法之所有，以詐術使人將本人或第三人之物交付者
，處五年以下有期徒刑、拘役或科或併科一千元以下罰金。
以前項方法得財產上不法之利益或使第三人得之者，亦同。
前二項之未遂犯罰之。


司法院資訊處製作；財團法人民間司法改革基金會備份。
